臺灣高等法院高雄分院民事判決
111年度上易字第245號
上  訴  人  永豐商業銀行股份有限公司

法定代理人  曹為實  
訴訟代理人  陳瑞斌  
被上訴人    黃家沂（原名黃淑玲）

            黃張金珠
上2 人共同  方浩鍵律師
訴訟代理人  
上列當事人間請求債務人異議之訴事件，上訴人對於中華民國11
1年5月4日臺灣橋頭地方法院110年度訴字第887號第一審判決提
起上訴，本院於111年10月5日言詞辯論終結，判決如下：
    主      文
上訴駁回。
第二審訴訟費用由上訴人負擔。
    事實及理由
一、上訴人之法定代理人原為陳嘉賢，於民國111年8月3日變更
    為曹為實，經曹為實具狀聲明承受訴訟，並提出上訴人111
    年8月3日變更登記表（見本院卷第133至137頁），核無不合
    ，應予准許。
二、被上訴人主張：上訴人雖執臺灣高雄地方法院（下稱高雄地
    院）97年度司執字第92023號債權憑證（下稱系爭債權憑證
    ）為執行名義，對伊等聲請強制執行，經原審法院以110年
    度司執字第6597號清償票款強制執行事件（下稱系爭執行事
    件）受理。惟上訴人前持伊等與訴外人黃丁財共同簽發如附
    表所示本票（下稱系爭本票），向法院聲請裁定准許強制執
    行，經高雄地院以89年度票字第2262號裁定（下稱A裁定）
    准許後，遲至95年間始持A裁定向高雄地院聲請強制執行，
    迄至97年間換發系爭債權憑證，上訴人就系爭本票之票據債
    權已罹於3年時效，伊等為時效抗辯，拒絕給付。爰依強制
    執行法第14條第2項之規定，求為撤銷系爭執行事件之執行
    程序。
三、上訴人則以：被上訴人黃家沂於87年2月23日邀被上訴人黃
    張金珠、黃丁財為連帶保證人，向伊借款新臺幣（下同）24
    0萬元（下稱A借款），除簽訂房屋修繕借款約定書外，並簽
    發系爭本票擔保還款。伊自95年間起，即持A裁定向高雄地
    院聲請強制執行，迄至97年間換發系爭債權憑證。嗣伊於99
    年5月19日，與被上訴人、黃丁財就A借款達成分償協議，被
    上訴人自99年6月起按月還款1萬元（下稱甲協議）；又於10
    5年8月17日重新協商，約定被上訴人應自105年8月起按月清
    償5,000元（下稱乙協議），且被上訴人亦履行至109年5月1
    9日，可見被上訴人已承認債務而中斷系爭本票時效等語置
    辯。
四、原審為上訴人敗訴之判決，上訴人不服，提起上訴，聲明：
    ㈠原判決廢棄。㈡被上訴人在第一審之訴駁回。被上訴人答辯
    聲明：上訴駁回。
五、兩造不爭執之事項：
　㈠被上訴人與黃丁財共同簽發系爭本票予上訴人，上訴人於89
    年持系爭本票，向高雄地院聲請裁定准許強制執行，經該院
    以A裁定准予強制執行。
　㈡上訴人於89年間取得A裁定確定後，於95年間始以A裁定為執
    行名義，向高雄地院聲請強制執行，經該院以95年度執字第
    72786號執行事件（下稱72786號執行事件）受理。
　㈢上訴人於97年間以A裁定為執行名義，向高雄地院聲請強制執
    行，經該院以97年度執字第92023號執行事件（下稱92023號
    執行事件）受理，因執行金額不足清償債權，執行法院於98
    年8月31日核發系爭債權憑證。
　㈣上訴人於110年2月3日以系爭債權憑證為執行名義，向原審法
    院聲請對被上訴人強制執行，經原審法院以系爭執行事件受
    理在案。
　㈤上訴人與被上訴人、黃丁財分別於99年5月19日、105年8月17
    日各簽署甲、乙協議。
六、本件爭點：被上訴人依強制執行法第14條第2項規定，請求
    系爭執行事件之執行程序應予撤銷，有無理由？本院判斷：
　㈠按票據上之權利，對本票發票人，自到期日起算；見票即付
    之本票，自發票日起算；3年間不行使，因時效而消滅；本
    票未載到期日者，視為見票即付，票據法第22條第1項前段
    、第120條第2項分別有明文。次按消滅時效，因請求而中斷
    ，民法第129條第1項第1款亦有明定。此之「請求」，係指
    債權人於訴訟外，向債務人表示行使債權之意思。請求無需
    何種方式。本票執票人聲請裁定本票強制執行之行為，雖非
    起訴，而屬非訟事件，惟係經由法院向本票債務人表示行使
    本票債權之意思，自屬民法第129條第1項第1款之「請求」
    而發生中斷時效之效果（最高法院93年度台上字第2329號判
    決意旨參照）。而按執票人向本票發票人行使追索權時，得
    聲請法院裁定後強制執行，票據法第123條定有明文。且按
    本票准許強制執行之裁定，係強制執行法第4條第1項第6款
    之執行名義（最高法院95年度台簡上字第26號判決意旨參照
    ），足徵本票准許強制執行之裁定確定後，已合於強制執行
    法第4條第1項所定執行名義之要件。又按時效中斷者，自中
    斷之事由終止時，重行起算；經確定判決或其他與確定判決
    有同一效力之執行名義所確定之請求權，其原有消滅時效期
    間不滿5年者，因中斷而重行起算之時效期間為5年，民法第
    137條第1項、第3項亦有明文。準此，時效中斷事由終止時
    ，不具有確定判決同一效力之執行名義所確定之請求權，因
    中斷而重行起算之時效期間，仍依原請求權法定期間起算。
　㈡被上訴人與黃丁財共同簽發系爭本票予上訴人，上訴人於89
    年持系爭本票，向高雄地院聲請裁定准許強制執行，經該院
    以A裁定准予強制執行；上訴人於89年間取得A裁定確定後，
    於95年間始以A裁定為執行名義，向高雄地院聲請強制執行
    ，經該院以72786號執行事件受理；上訴人於97年間以A裁定
    為執行名義，向高雄地院聲請強制執行，經該院以92023號
    執行事件受理，因執行金額不足清償債權，執行法院於98年
    8月31日核發系爭債權憑證；上訴人於110年2月3日以系爭債
    權憑證為執行名義，向原審法院聲請對被上訴人強制執行，
    經原審法院以系爭執行事件受理在案等節，為兩造所不爭執
    ，並經本院職權調閱系爭執行事件核閱明確，足見上訴人於
    系爭執行事件對被上訴人為強制執行程序所憑系爭債權憑證
    ，係源於A確定裁定即本票確定裁定。而觀之系爭本票（見
    系爭執行事件卷第17頁），係被上訴人於87年2 月23日所簽
    發，未載到期日者，視為見票即付，依法自87年2 月23日對
    被上訴人起算3年票據時效。而上訴人於89年持系爭本票，
    向高雄地院聲請裁定本票，固因「請求」而發生中斷時效之
    效果，然經高雄地院於89年核發A裁定准予強制執行確定後
    ，依上開規定，系爭本票時效中斷之事由已終止，應重行起
    算。又依民法第137條第3項反面解釋，A確定裁定所確定之
    本票請求權，其原有消滅時效期間因中斷而重行起算之時效
    期間仍為3年，則A裁定確定後，系爭本票請求權之消滅時效
    ，至遲應自89年即開始重行起算3年。然上訴人自陳：伊以A
    確定裁定，第一次聲請強制執行是95年，即72786號執行事
    件等語（見原審卷第35頁），參以上訴人復未舉證曾有中斷
    時效之事實，則上訴人對被上訴人行使系爭本票請求權
　　顯逾3年短期時效，可以認定。
　㈢又按消滅時效完成後，即不生消滅時效中斷之問題，並非核
    發債權憑證後，時效即可重行起算（最高法院85年度台上字
    第3026號判決意旨參照）。承上所述，既認上訴人所持系爭
    債權憑證係源於A確定裁定經高雄地院以92023號執行事件所
    核發，然上訴人持A確定裁定於95年經高雄地院以72786號執
    行事件執行時，系爭本票消滅時效已完成，依上開說明，自
    不因上訴人嗣後取得系爭債權憑證，而使系爭本票時效可重
    行起算，故被上訴人主張上訴人遲至95年始以A確定裁定對
    伊等強制執行，系爭本票時效已完成，伊等拒絕給付，應認
    可信。至上訴人雖辯稱：伊於95年間對被上訴人為扣薪之強
    制執行時，已因被上訴人承認而中斷時效。惟縱被上訴人於
    95年高雄地院之72786號執行事件，經上訴人為扣薪之執行
    ，核屬依強制執行法所為執行程序，既非任意性給付，即此
    與被上訴人認識上訴人請求權存在之觀念表示有別，亦與民
    法第144條所稱以契約承認不同，上訴人此部分所辯，不可
    採信。
　㈣上訴人又抗辯被上訴人簽署甲、乙協議，且依甲、乙協議按
    月繳款分償至109年5月19日，系爭本票請求權時效，因被上
    訴人承認，迄今未完成。查：
　1.按民法第129條第1項第2款所謂之承認，為認識他方請求權
    存在之觀念表示，僅因債務人一方行為而成立，此與民法第
    144條第2項後段所謂之承認，須以契約為之者，性質迥不相
    同。又債務人於時效完成後所為之承認，固無中斷時效之可
    言，然既明知時效完成之事實而仍為承認行為，自屬拋棄時
    效利益之默示意思表示，且時效完成之利益，一經拋棄，即
    恢復時效完成前狀態，債務人顯不得再以時效業經完成拒絕
    給付（最高法院50年台上字第2868號雖有判例可資參照）。
　2.上訴人與被上訴人、黃丁財分別於99年5月19日、105年8月1
    7日各簽署甲、乙協議乙節，為兩造所不爭執，並有甲、乙
    協議可佐（見本院卷第113至117頁），固認屬實。惟承前述
    ，既認系爭本票請求權之消滅時效於92年已完成，則被上訴
    人分別於99年、105年簽署甲、乙協議，充其量僅屬是否合
    於民法第144條第2項後段之「承認」要件。然觀之甲協議（
    見本院卷第113頁），僅記載「永豐商業銀行(原名:建華…）
    …(以下稱甲方)與「借款人」黄淑玲及其連帶保證人黃張金
    珠、黃丁財(以下稱乙方)就乙方向甲方「借款」(貸款帳號…
    ）之債務償還乙事，茲協議如下：一、截至99年5月17日止
    ，甲方對乙方債權款項本金餘額為78萬6,274元(不含利息、
    違約金、訴訟費用)。二、雙方同意依下列方式分期攤還：…
    」等語；而乙協議（見本院卷第115、117頁），則記載「永
    豐商業銀行…(以下稱甲方)與借款人黄淑玲及其連帶保證人
    黃張金珠、黃丁財(以下稱乙方)就借款人黄淑玲向甲方借款
    (貸款帳號…）償還乙事，茲協議如下：一、甲方同意乙方於
    確實依本協議書之清償方式履行完畢後，即和解本案。雙方
    同意依下列方式分期攤還：自105年8月起至117年7月止…，
    於每月25日前償還5,000元…，合計償還72萬元整…」等語，
    顯見甲、乙協議均無敘及「系爭本票」債務承認之文義，自
    不合民法第144條第2項後段「承認」之要件，本院不能以甲
    、乙協議遽認被上訴人已承認系爭本票債務。故上訴人抗辯
    被上訴人以甲、乙協議承認系爭本票債務，亦不可採。何況
    ，消費借貸債權、本票債權皆為獨立之債權，其請求權各自
    獨立，消滅時效亦分別起算，則上訴人所辯系爭本票與被上
    訴人借款債權屬同一請求權，亦無可取。
　㈤按執行名義無確定判決同一之效力者，於執行名義成立前，
    如有債權不成立或消滅或妨礙債權人請求之事由發生，債務
    人亦得於強制執行程序終結前提起異議之訴，強制執行法第
    14條第2項定有明文。所謂消滅債權人請求之事由，係指足
    以使執行名義之請求權及執行力消滅之原因事實，例如清償
    、提存、抵銷、免除、混同、更改、解除條件成就、契約解
    除或行使撤銷權、債權讓與、債務承擔、和解契約之成立或
    類此之情形，始足當之；至所謂妨礙債權人請求之事由，則
    係指足以使「執行名義」所示之給付，罹於不能行使之障礙
    而言，例如同意延期清償、債務人行使同時履行抗辯權、消
    滅時效完成等事由。承上所述，上訴人係執系爭本票裁定為
    執行名義，而上訴人就系爭本票之請求權已因時效完成而消
    滅，且被上訴人於系爭本票時效完成後，已拒絕給付，則被
    上訴人主張有妨礙上訴人請求之事由，訴請撤銷系爭執行事
    件之執行程序，自屬有據。
七、綜上所述，被上訴人依強制執行法第14條第2項規定，請求
    撤銷系爭執行事件之執行程序，應予准許。原審為上訴人敗
    訴之判決，並無不合。上訴意旨指摘原判決不當，求予廢棄
    改判，為無理由，應予駁回。又本件事證已明，兩造其餘攻
    擊防禦方法暨所提資料，核與判決結果不生影響，爰不逐一
    論述，附此敘明。
八、據上論結，本件上訴為無理由，判決如主文。
中　　華　　民　　國　　111 　年　　11　　月　　2 　　日
                  民事第二庭   
                      審判長法  官  黃國川　　　　　
                            法  官  黃宏欽　　　　　
                            法  官  何佩陵
以上正本證明與原本無異。
本件不得上訴。
中　　華　　民　　國　　111 　年　　11　　月　　2 　　日
                            書記官  陳旻萱
附表
編號 發票人 發票日  票面金額 （新臺幣/元） 到期日 1 ①黃家沂即黃淑玲 ②黃張金珠 ③黃丁財 87.2.23 240萬 無